【裁判字號】    89,上易,1805
【裁判日期】    890421
【裁判案由】    賭博
【裁判全文】
台灣高等法院台中分院刑事判決              民國八十九年度上易字第一八五號
    上  訴  人
    即  被  告  丙○○
    選任辯護人  曾耀聰
    上  訴  人
    即  被  告  乙○○
    選任辯護人  柯開運
右上訴人因賭博案件，不服台灣彰化地方法院中華民國八十九年四月二十一日第一審
判決（民國八十九年度易字第三三二號，起訴案號：台灣彰化地方法院檢察署民國八
十八年度偵字第一一六二號、第一七一五號），提起上訴，本院判決如左：
    主      文
原判決關於乙○○之部分，及丙○○關於原判決事實欄一所示犯罪之部分與定執行刑
部分，均撤銷。
乙○○共同連續意圖營利，聚眾賭博，處有期徒刑拾月，併科罰金參萬元，罰金如易
服勞役以參佰元折算壹日，扣案之傳真機拾伍台、簽賭單壹佰貳拾張，均沒收。
丙○○連續意圖營利，聚眾賭博，處有期徒刑伍月，併科罰金壹萬元，有期徒刑如易
科罰金、罰金如易服勞役，均以參佰元折算壹日，扣案之傳真機壹台、簽賭單捌張、
帳單肆張，均沒收。
丙○○其他部分之上訴駁回。
丙○○上開撤銷改判及駁回上訴部分所處之刑，應執行有期徒刑陸月，併科罰金壹萬
元，有期徒刑如易科罰金、罰金如易服勞役，均以參佰元折算壹日，扣案之傳真機拾
陸台、簽賭單壹佰貳拾捌張、帳單肆張，均沒收。
    事      實
一、丙○○基於意圖營利之概括犯意，自民國（下同）八十八年十月五日起，至同月
    二十一日止，自任組頭，提供彰化縣秀水鄉金興村圳岸巷二六號住處，作為公眾
    得出入之場所，設置六合彩賭局，聚集不特定之多數人猜號核對由香港政府發行
    在上開期間每星期二、四開獎之六合彩號碼，以附表一所示之方式賭博財物，每
    期簽賭金額約新台幣（下同）十萬元以上。嗣於八十八年十月二十一日下午六時
    二十五許在前開地點為警查獲，並扣得其所有，供經營六合彩賭局所用之傳真機
    一台、簽賭單八張、帳單四張。
二、丙○○其後於八十八年十一月九日至彰化縣彰化市○○路八三巷二號處訪友之際
    ，明知乙○○在該處所自任組頭，與劉寧民等人共同經營六合彩賭局（詳如本事
    實欄三所示），竟不顧其本人甫經警查獲經營六合彩賭局移送偵辦中，猶另起犯
    意，自當日下午四時三十分許起，出於為乙○○、劉寧民分擔聚眾賭博行為之意
    思，與乙○○、劉寧民互為犯意之聯絡，在上址，從事接收賭徒以傳真機下注之
    簽賭單，並予以統計、彙整。迄當日晚間九時十五分許為警當場查獲，並扣得乙
    ○○所有，供經營六合彩賭局所用之傳真機十五台及簽賭單一百二十張。
三、乙○○基於意圖營利之概括犯意，與葉永清、劉寧民、洪麗明、葉玉蓮、曹吳秋
    霞等五人（該五人經原審判刑後，均未上訴）出於犯意聯絡與行為分擔，由劉寧
    民提供彰化縣彰化市○○路八三巷二號處所，作為公眾得出入之場所，由乙○○
    任組頭，並由劉寧民夥同葉永清、洪麗明、葉玉蓮、曹吳秋霞等四人從事接收賭
    徒以傳真機下注之簽賭單，並統計、彙整簽賭牌支及賭資等記帳工作，而自八十
    八年十月五日起，至同年十一月九日止，於同年十一月九日下午四時三十分許起
    ，並與丙○○、劉寧民互為犯意之聯絡，由丙○○在上址從事接收賭徒以傳真機
    下注之工作，其等在該處所設置六合彩賭局，聚集不特定之多數人猜號核對由香
港政府發行在上開期間每星期二、四開獎之六合彩號碼，以附表二所示之方式賭
    博財物，每期之簽賭金額約新台幣一百五十萬元以上，八十八年十一月九日當期
    之金額達一百八十一萬三千六百二十五元，上開經營期間之簽賭金額合計一千六
    百萬元。乙○○則按月給付劉寧民四萬元供作房屋租金及僱用之薪資；而給付葉
    永清、洪麗明、葉玉蓮、曹吳秋霞各二萬元作為僱用之薪資。嗣於八十八年十一
    月九日晚間九時十五分許在前開地點為警查獲，並扣得乙○○所有，供經營六合
    彩賭局所用之傳真機十五台及簽賭單一百二十張。
四、案經彰化縣警察局及該局鹿港分局報請台灣彰化地方法院檢察署檢察官合併偵查
    起訴。
    理      由
一、右揭事實，訊據被告丙○○、乙○○坦承不諱，核與葉永清、劉寧民、洪麗明、
    葉玉蓮、曹吳秋霞等人所供相符，並有為警查獲如事實欄所示之帳單、簽單及傳
    真機扣案可證，其二人之右揭犯行均堪認定。
二、(一)核被告丙○○如事實欄一所示之行為，係犯刑法第二百六十六條第一項前段普
    通賭博罪及同法第二百六十八條前段、後段之意圖營利供給賭博場所罪、意圖營
    利聚眾賭博罪。(二)其如事實欄二所示之行為，雖係出於為被告乙○○、劉寧民分
    擔之意思為之，但因所從事接收賭徒以傳真機下注之簽賭單，並予以統計之行為
    ，已該當於同法第二百六十六條第一項前段普通賭博罪及同法第二百六十八條前
    段、後段之意圖營利供給賭博場所罪、意圖營利聚眾賭博罪之構成要件事實，自
    應另成立各該罪名。(三)被告乙○○如事實欄三所示之行為，係犯同法第二百六十
    六條第一項前段普通賭博罪及第二百六十八條前段、後段之意圖營利供給賭博場
    所罪、意圖營利聚眾賭博罪。(四)被告等人在每當期六合彩開獎前之多次提供賭博
    場所，聚眾賭博及與賭徒對賭之行為，均係單一決意之接續實施，為接續犯；又
    所犯三罪係基於一個賭博犯意之決定，達成其同一犯罪之各個舉動，屬法律概念
    上之一行為，自應依刑法第五十五條想像競合犯之規定，從較重之意圖營利聚眾
    賭博罪處斷。(五)又被告丙○○如事實欄一所示之犯行，及被告乙○○如事實欄三
    所示之犯示，均先後多次行為，時間緊接，犯罪構成要件相同，顯係基於概括之
    犯意反覆為之，各應依刑法第五十六條連續犯之規定，論以一罪，並均加重其刑
    。(六)被告乙○○與葉永清、劉寧民、洪麗明、葉玉蓮、曹吳秋霞等六人就事實欄
    三所示之犯行，有犯意聯絡與行為分擔，均應論以共同正犯。被告丙○○就事實
    欄二所示之犯行，與被告乙○○及劉寧民有犯意聯絡行為分擔，亦應論以共同正
    犯。(七)又被告丙○○如事實二所示之犯行，既係於當日至被告劉民寧處，始臨時
    起意為之，顯與事實一所示之犯行，無連續犯之關係，其所犯之上開二部分犯行
    ，自應分論併罰。(八)另被告乙○○於事實欄三所示時地所經營之六合彩賭局種類
    ，尚有如附表二所示之「特三尾」，公訴人漏未於起訴書敘及，因此部分事實與
    起訴之事實，具實質上一罪之關係，屬裁判上之同一案件，本院自得併予審理。
    (九)又公訴人於起訴書「證據並所犯法條」欄，既載稱：「被告等所犯上開三罪間
    ，有犯意之聯絡，行為之分擔，均為共同正犯」等語，復稱：「核被告等人所為
    ，均係犯刑法第二百六十六條第一項前段之普通賭博罪嫌與第二百六十八條之意
    圖營利供給賭博場所及意圖營利聚眾賭博及幫助意圖營利供給賭場所及意圖營利
    聚眾賭博罪嫌」等語，似有矛盾。且被告等人所著手實施之行為，均該當於構成
    要件之行為事實，無論其行為之意思為何，均應論以共同正犯，公訴人所謂之「
    幫助意圖營利供給賭場所及意圖營利聚眾賭博罪嫌」等語，應係贅詞，附此敘明
    。(十)就事實欄二所示丙○○之犯行部分，原審審酌被告丙○○所經營六合彩賭局
    ，其規模不似被告乙○○龐大，又係初犯，未曾有犯罪被判處徒刑之紀錄，且犯
    罪情節與被告乙○○既有懸殊，且屬主屬之關係等一切情狀，依刑法第二百六十
    六條第一項前段、第二百六十八條前段、同條後段、第二十八條、第五十五條、
    第四十一條、第三十八條第一項第二款，罰金罰鍰提高標準條例第一條前段、第
    二條之規定，判處有期徒刑三月，如易科罰金，以三百元折算一日，扣案之傳真
    機十五台、簽賭單一百二十張，均沒收，其認事用法並無不合，量刑亦稱允當，
    被告丙○○就此部分之上訴為無理由，應由本院判決駁回。(十一)至於被告乙○○之
    部分，及丙○○關於事實欄一所示部分之犯罪，原審對被告論罪科刑，固非無見
    ，惟原審均依刑法第五十八條之規定，分別予以併科罰金銀元（下同））二百萬
    元、二十萬元。然而：刑法第二百六十八條規定之罰金最高額為三萬元，依同
    法第五十六條之規定加重其刑至二分之一，亦僅四萬五千元；刑法第五十八條
    固規定「科罰金時，除依前條規定外，並應審酌犯人之資力及犯罪所得之利益。
    如所得之利益超過罰金最多額時，得於所得利益之範圍內酌量加重。」是以，酌
    量加重罰金之前提為「所得之利益超過罰金最多額時」，而查，本案除被告丙○
    ○每期簽賭金額約新台幣（下同）十萬元以上，被告乙○○每期之簽賭金額約一
    百五十萬元以上，八十八年十一月九日當期之金額達一百八十一萬三千六百二十
    五元，上開經營期間之簽賭金額合計約一千六百萬元外，並無證據證明被告丙○
    ○、乙○○經營六合彩之獲利有多寡，是以，原審以右述簽賭金額為基準，推論
    其等所得之利益超過罰金最多額，而予以加重併科之罰金為銀元（下同）二百萬
    元、二十萬元，即有未合，被告二人就此部分之上訴即為有理由，應由本院將原
    判決關於此部分撤銷改判。(十二)爰審酌被告其二人尚無犯罪前科，有卷附被告全國
    前案紀錄表二件在卷可稽，被告丙○○經營之規模尚小，惟乙○○經營六合彩賭
    博之規模十分少見，惡性重大等一切情狀，分別量處如主文第二項、第三項所示
    之刑，並就丙○○所處有期徒刑諭知易科罰金之折算標準，及就其二人所處罰金
    諭知易服勞役之折算標準，以示懲儆。(十三)被告丙○○所犯上開二罪，犯意各別，
    應予分論併罰，並就上開撤銷改判及駁回上訴部分所處之刑，定應執行刑如主文
    第五項所示，且就所處有期徒刑諭知易科罰金之折算標準，就所處罰金諭知易服
    勞役之折算標準。(十四)扣案之物分別為被告丙○○、乙○○所有供犯罪所用之物，
    併宣告沒收。
三、據上論斷，應依刑事訴訟法第三百六十九條第一項前段、第三百六十四條、第二
    百九十九條第一項前段、第三百六十八條，刑法第二百六十六條第一項前段、第
    二百六十八條前段、後段、第二十八條、第五十五條、第五十六條、第四十一條
    、第四十二條第二項、第三十八條第一項第二款，罰金罰鍰提高標準條例第一條
    前段、第二條，判決如主文。
本案經檢察官甲○○到庭執行職務。
中      華      民      國    八十九    年      十      月      十八    日
                                  台灣高等法院台中分院刑事第八庭
                                        審判長法  官  羅  得  村
                                              法  官  古  金  男
                                              法  官  林  輝  煌
右正本證明與原本無異。
不得上訴。
                                              書記官  劉  恒  宏
中      華      民國    八十九    年      十      月      十九    日
附論罪科刑法條：
刑法第二百六十六條
在公共場所或公眾得出入之場所賭博財物者，處一千元以下罰金，但以供人暫時娛樂
之物為賭博者，不在此限。
當場賭博之器具與在賭檯或兌換籌碼處之財物，不問屬於犯人與否，沒收之。
刑法第二百六十八條
意圖營利，供給賭博場所或聚眾賭博者，處三年以下有期徒刑，得併科三千元以下罰
金。
                                                                        Ｋ
附表一：
┌────┬───────────────┬─────────────────┐
│賭博種類│ 賭  資  ( 新  台  幣  元 )   │ 賭        博        方      法   │
├────┼───────────────┼─────────────────┤
│港號二星│從０一至四五號碼中，每簽選二個│核對香港政府所發行六合彩券六組中獎│
│        │二位數號碼為一支，須繳賭資八十│號碼中，有二組相同者為準，凡簽中者│
│        │元（如簽中，按一百元賠付彩金）│，由組頭賠付賭資五十三倍之彩金，不│
│        │                              │中，賭資歸組頭贏得。              │
├────┼───────────────┼─────────────────┤
│港號三星│從０一至四五號碼中，每簽選三個│核對香港政府所發行六合彩券六組中獎│
│        │二位數號碼為一支，須繳賭資八十│號碼中，有三組相同者為準，凡簽中者│
│        │元（如簽中，按一百元賠付彩金）│，由組頭賠付賭資五百三十倍之之彩金│
│        │                              │，不中者，賭資由組頭贏得。        │
├────┼───────────────┼─────────────────┤
│港號四星│從０一至四五號碼中，每簽選四個│核對香港政府所發行六合彩券六組中獎│
│        │二位數號碼為一支，須繳賭資八十│號碼中，有四組相同者為準，凡簽中者│
│        │元（如簽中，按一百元賠付彩金）│，由組頭賠付賭資六千五百倍之彩金，│
│        │                              │ 不中者，賭資由組頭贏得。         │
├────┼───────────────┼─────────────────┤
│二尾直行│從００至九九號碼中，每簽選一個│核對香港政府所發行之六合彩券六組號│
│（台號）│二位數號碼為一支，須繳賭資八十│碼個位數，依序重組而成之五組二位數│
│        │元（如簽中，按一百元賠付彩金）│號碼相同者為準，凡簽中者，由組頭按│
│        │                              │倍數表賠付賭資九至三十五倍不等之彩│
│        │                              │金，不中者，賭資由組頭贏得。      │
├────┼───────────────┼─────────────────┤
│特三尾  │從０００至九九九號碼中，每簽選│以右開重組而成之五組二位數號碼取其│
│        │一個三位數號碼為一支須繳賭資八│第二、三、四組之末位數再重組而成之│
│        │十元（如簽中，按一百元賠付彩金│一個三位數號碼相同者為準，凡簽中者│
│        │）                            │，由組頭按倍數表賠付賭資一百五十倍│
│        │                              │至六百倍不等之彩金，不中，賭資由組│
│        │                              │頭贏得。                          │
└────┴───────────────┴─────────────────┘
附表二：
┌────┬───────────────┬─────────────────┐
│賭博種類│ 賭  資  ( 新  台  幣  元 )   │ 賭        博        方      法   │
├────┼───────────────┼─────────────────┤
│港號二星│從０一至四五號碼中，每簽選二個│核對香港政府所發行六合彩券六組中獎│
│        │二位數號碼為一支，須繳賭資八十│號碼中，有二組相同者為準，凡簽中者│
│        │元（如簽中，按一百元賠付彩金）│，由組頭賠付賭資五十三倍之彩金，不│
│        │                              │中，賭資歸組頭贏得。              │
├────┼───────────────┼─────────────────┤
│港號三星│從０一至四五號碼中，每簽選三個│核對香港政府所發行六合彩券六組中獎│
│        │二位數號碼為一支，須繳賭資七十│號碼中，有三組相同者為準，凡簽中者│
│        │元（如簽中，按一百元賠付彩金）│，由組頭賠付賭資五百二十倍之之彩金│
│        │                              │，不中者，賭資由組頭贏得。        │
├────┼───────────────┼─────────────────┤
│港號四星│從０一至四五號碼中，每簽選四個│核對香港政府所發行六合彩券六組中獎│
│        │二位數號碼為一支，須繳賭資七十│號碼中，有四組相同者為準，凡簽中者│
│        │元（如簽中，按一百元賠付彩金）│，由組頭賠付賭資七千倍之彩金，不中│
│        │                              │ 者，賭資由組頭贏得。             │
├────┼───────────────┼─────────────────┤
│二尾直行│從００至九九號碼中，每簽選一個│核對香港政府所發行之六合彩券六組號│
│（台號）│二位數號碼為一支，須繳賭資八十│碼個位數，依序重組而成之五組二位數│
│        │元（如簽中，按一百元賠付彩金）│號碼相同者為準，凡簽中者，由組頭按│
│        │                              │倍數表賠付賭資九至三十六倍不等之彩│
│        │                              │金，不中者，賭資由組頭贏得。      │
├────┼───────────────┼─────────────────┤
│特三尾  │從０００至九九九號碼中，每簽選│以右開重組而成之五組二位數號碼取其│
│        │一個三位數號碼為一支須繳賭資八│第二、三、四組之末位數再重組而成之│
│        │十元（如簽中，按一百元賠付彩金│一個三位數號碼相同者為準，凡簽中者│
│        │）                            │，由組頭按倍數表賠付賭資三百倍至八│
│        │                              │百倍不等之彩金，不中，賭資由組頭贏│
│        │                              │得。                              │
└────┴───────────────┴─────────────────┘
                                                                   Ｋ


司法院資訊處製作；財團法人民間司法改革基金會備份。
